臺灣臺中地方法院刑事判決
111年度訴字第346號
公  訴  人  臺灣臺中地方檢察署檢察官
被      告  陳文發


上列被告因妨害自由案件，經檢察官提起公訴（110年度偵字第2
8971號），本院判決如下：
    主    文
甲○○犯強制罪，處有期徒刑伍月，如易科罰金，以新臺幣壹仟元
折算壹日。扣案之白色枕頭套貳條沒收；未扣案之電擊器壹支沒
收，於全部或一部不能沒收或不宜執行沒收時，追徵其價額。
    犯罪事實
一、甲○○與甲女（起訴書代號為AB000-A110332，真實姓名及年
    籍均詳卷；下稱甲女）為前男女朋友，2人於民國110年2、3
    月間即未有往來。詎甲○○為了與甲女復合，竟基於強制之單
    一接續犯意，於110年7月21日中午某時，攜帶白色枕頭套2
    條、電擊器1支及膠帶1捲至甲女住處(真實地址詳卷，下稱
    甲屋)，先以枕頭套蓋住甲屋外之監視器，再於同日下午1時
    許，徒手扳開甲屋紗門而侵入其內（侵入住宅部分業據甲女
    於偵查中撤回告訴），並於甲屋2樓發現甲女後，欲強與甲
    女商談復合事宜，持電擊器電擊甲女腹部，並於甲女反抗、
    掙脫時徒手拉扯並持續以電擊器電擊甲女，以此強暴之方式
    ，妨害甲女自由離開現場之權利，並使甲女於拉扯過程中摔
    倒，因而受有左側跟骨閉鎖性骨折之傷害(傷害部分業據甲
    女於偵查中撤回告訴)。嗣因甲女持續掙扎反抗並爬出屋外
    呼救，甲女鄰居陳振明見狀隨即報警，甲○○則逃離現場，經
    警獲報前往甲屋，當場扣得枕頭套2條、膠帶1捲，始悉上情
    。
二、案經甲女訴由臺中市政府警察局清水分局報告臺灣臺中地方
    檢察署檢察官偵查起訴。
    理    由
壹、程序部分
一、按刑事訴訟程序，與基於罪刑法定原則而禁止類推適用之實
    體法不同，在法無明文規定而存有法律漏洞之情形，若與現
    行明文規定之規範目的具備類似性時，自得類推解釋，而類
    推適用之結果符合憲法規範時，尤應如此（最高法院103年
    度台上字第882號判決要旨參照）。又現行刑事訴訟法並未
    規範行政機關、司法機關及軍法機關所製作必須公示之文書
    ，不得揭露足資辨別被害人身分之資訊，是法院於受理刑法
    第304條第1項之強制罪之刑事案件，所製作之裁判書，縱未
    隱匿被害人身分之資訊，亦未違法。然本院為達保護告訴人
    甲女之隱私及名譽，避免其受到二度傷害之目的，爰類推適
    用性侵害犯罪防治法第12條第2項對被害人身分予以保密之
    規定，不予揭露足以識別告訴人身分及實際住居處之資訊，
    合先敘明。
二、證據能力部分
　㈠以下本案所引用被告以外之人於審判外之言詞或書面陳述，
    均經本院於審判時當庭直接提示而為合法調查，檢察官及被
    告甲○○均同意作為證據（見本院卷第66頁），本院審酌前開
    證據作成或取得狀況，均無非法或不當取證之情事，亦無顯
    不可信情況，故認為適當而均得作為證據。是前開證據，依
    刑事訴訟法第159條之5規定，均具有證據能力。
  ㈡除法律另有規定外，實施刑事訴訟程序之公務員因違背法定
    程序取得之證據，其有無證據能力之認定，應審酌人權保障
    及公共利益之均衡維護，刑事訴訟法第158條之4定有明文。
    本案所引用之非供述證據，並無證據證明係實施刑事訴訟程
    序之公務員違背法定程序所取得，且檢察官、被告均未表示
    無證據能力，自應認均具有證據能力。　
貳、實體部分
一、認定犯罪事實所憑證據及理由
    訊據被告固坦承有於上開時，地，以電擊器電擊告訴人並與
    告訴人拉扯等情，惟矢口否認有何強制犯行，辯稱：我是為
    了與甲女談和、談感情，我用電擊器電告訴人是為了讓告訴
    人不要跑，我才可以跟告訴人說話，我沒有要妨害告訴人自
    由的意思云云（見本院卷第45、72頁）。經查：
　㈠被告與告訴人為前男女朋友，2人於110年2、3月間即未有往
    來。被告為了與告訴人談論復合事宜，而於110年7月21日中
    午某時，攜帶枕頭套2條、電擊器1支及膠帶1捲至甲屋，先
    以枕頭套蓋住甲屋外之監視器，再於同日下午1時許，徒手
    扳開甲屋紗門而侵入其內，並於甲屋2樓發現告訴人後，欲
    與告訴人談論復合之事，然因告訴人見狀欲逃離時，即持電
    擊器電擊告訴人腹部，復於告訴人反抗時徒手拉扯並持電擊
    器電擊告訴人，阻止告訴人離開現場，並使告訴人於拉扯過
    程中摔倒，因而受有左側跟骨閉鎖性骨折之傷害等情，業據
    被告於警詢、偵訊及本院審理中供述明確（見偵卷第17-21
    、23-25、115-117頁、本院卷第45-46、72頁），核與告訴
    人於警詢、偵查及本院審理中之陳述及具結證述（見偵卷第
    28-32、103-105、123頁、本院卷第46頁）、證人陳振明於
    警詢陳述及偵查中具結證述（見偵卷第95-97頁、彌封卷第7
    -9頁）大致相符，並有白色枕頭套2條扣案可憑，被告於警
    詢及本院審理中均供稱：扣案的枕頭套2條都是我的，我怕
    告訴人跑給我追時會被監視器拍攝到，就用枕頭套將監視器
    蓋住等語（見偵卷第20頁、本院卷第46、70頁），復有被告
    與告訴人之LINE對話紀錄翻拍照片（見偵卷第39-47頁）、
    内政部警政署刑事警察局110年10月8日刑生字第1100080414
    號鑑定書（見偵卷第81-83頁）、臺中市政府警察局清水分
    局110年7月21日刑案現場勘察報告暨現場蒐證照片（見彌封
    卷第19-57頁）、告訴人之光田醫療社團法人光田綜合醫院1
    10年8月5日診斷證明書(見彌封卷第65頁)在卷可佐，互核相
    符，足認被告之自白與上開事證相符，堪以採信。
  ㈡被告雖以前詞置辯，惟查：
    ⒈按刑法第304 條之強暴、脅迫，祇以所用之強脅手段足以
      妨害他人行使權利，或足使他人行無義務之事為已足，並
      非以被害人之自由完全受其壓制為必要（最高法院108年
      台上字第107號判決意旨參照）。
    ⒉被告①於警詢中供稱：我在甲屋2樓拉住告訴人，要跟告訴
      人說話，但告訴人不理我，將我掙脫後就跑到1樓，我便
      用電擊器電擊告訴人並與告訴人拉扯，之後告訴人跑到門
      外大喊救命，我就逃離現場等語（見偵卷第17-19、25頁
      ）；②於偵訊時供稱：我見到告訴人後，告訴人一直跑，
      我抓不住告訴人，就用電擊器電告訴人身體，並與告訴人
      拉扯，之後因為告訴人出聲求救，我發現有鄰居出來查看
      ，我就離開現場等語（見偵卷第116-117頁）；③於本院審
      理中供稱：我是因為我要和告訴人說話，但告訴人一直跑
      給我追，我才會用電擊器電告訴人，並跟告訴人互相拉扯
      。後來告訴人一直反抗並大聲呼救，我覺得很緊張，就離
      開現場等語（見本院卷第45、72頁）。
　　⒊告訴人①於警詢中陳稱：案發當天我在甲屋2樓時，突然遭
      被告以電擊器電擊腹部，我奮力掙脫，途中被告仍不斷與
      我拉扯並以電擊器電擊我，之後到了甲屋1樓，我趁隙跑
      出家門並大聲呼救，被告則逃離現場等語（見偵卷第27-3
      2頁）；②於偵查中具結證稱：案發當天被告闖入甲屋2樓
      後，就用電擊器電我腹部，我跑到1樓，被告卻繼續與我
      拉扯並以電擊器攻擊我，之後我爬出甲屋大門並大喊救命
      ，被告才離開現場等語（見偵卷第103-104頁）；復陳稱
      ：案發時只要我想要離開，被告就用電擊器電我等語（見
      偵卷第123頁）。
    ⒋依被告上開供述及告訴人上開陳述與具結證述情節，可知
      被告明知告訴人拒絕與其對談且欲離開現場，卻為將告訴
      人留在現場與之交談，而以電擊器電擊告訴人腹部，並與
      告訴人拉扯，衡諸常情，被告對告訴人身體所為之上開舉
      動，均足以迫使告訴人配合待在甲屋與告訴人交談，無法
      任意離去，且被告亦表明其係因告訴人無意與其交談且欲
      跑離現場，才會持電擊器電擊告訴人並與告訴人拉扯等語
      ，益徵被告明知告訴人無意與之交談或留在現場，仍以前
      揭方式妨害告訴人行使得自由離開現場之權利，而有強制
      之犯意甚明。是以，被告前揭行為，雖尚未使告訴人之自
      由完全受壓制，但其強暴手段已足以迫使告訴人配合停留
      在現場之無義務之事，自屬強制罪之強暴手段。被告前揭
      所辯，不足採信。
　㈢綜上所述，本案事證明確，被告上開犯行洵堪認定，應依法
    論科。
二、論罪科刑
　㈠按刑法第302條第1項及第304條第1項之罪，其所保護之法益
    ，固均為被害人之自由，但前者係將被害人置於自己實力支
    配之下而剝奪其人身行動自由，後者僅使人行無意義之事或
    於其行使正當權利時加以妨害，兩者構成要件，行為態樣及
    被害人受害之程度尚不相同（最高法院102年度台上字第228
    9號判決意旨參照）。又刑法第302條第1項之剝奪行動自由
    罪，條文既云「拘禁」、「剝奪」，性質上自須其行為持續
    相當之時間，始能成立。故行為人倘係以使人行無義務之事
    ，或妨害他人行使權利之目的，對於被害人為瞬間之拘束，
    仍祇成立刑法第304條之強制罪（最高法院99年度台上字第6
    558號判決意旨參照）。查被告本案所為，自會對告訴人之
    意思決定自由及意思活動自由形成一定壓制力，足使告訴人
    被迫停留現場；惟參以被告之主觀目的在於與告訴人洽談感
    情、復合事宜，且被告本案係對告訴人為短暫之拘束行為，
    依被告主觀意思及當時客觀情狀，應未達將告訴人置於己力
    實力支配、而完全剝奪告訴人行動自由之程度，核屬刑法第
    304條第1項之強制罪行為。
　㈡核被告所為，係犯刑法第304條第1項之強制罪。公訴意旨認
    被告所為構成刑法第302條第3項、第1項剝奪他人行動自由
    未遂罪嫌，然依前揭理由欄㈠說明，公訴意旨容有誤會，惟
    因社會基本事實同一，且經本院於審理時當庭告知罪名（見
    本院卷第65、73頁），已保障被告之防禦權，爰依法變更起
    訴法條。
　㈢被告本案多次電擊告訴人及與告訴人拉扯之行為，係基於強
    制之單一犯意，於密切接近之時間，在同一地點實施，侵害
    同一法益，依一般社會健全觀念，在時間差距上難以強行分
    開，在刑法評價上，以視為數個舉動之接續施行，合為包括
    之一行為予以評價，較為合理，應屬接續犯，而為包括之一
    罪。　
　㈣爰以行為人之責任為基礎，審酌被告不思循以妥善、理性方
    式處理與告訴人之感情問題，竟先遮蓋甲屋附近之監視器後
    ，再侵入甲屋，嚴重破壞告訴人居住生活安寧，造成告訴人
    極大壓力；復無視告訴人無意與之互動且欲離開現場，而以
    電擊器電擊、拉扯之手段，迫使告訴人停留現場，造成告訴
    人心理陰影，並受有左側跟骨閉鎖性骨折之傷害，被告顯缺
    乏尊重他人權益之認知，犯罪情節非輕；並斟酌被告始終否
    認犯行，嗣與告訴人成立調解，並依調解內容賠償告訴人新
    臺幣（下同）12萬元完畢之犯後態度，告訴人並表示願意原
    諒被告等語，此經告訴人於偵查中陳述明確（見偵卷第124
    頁），並有臺中市沙鹿區調解委員會110年10月15日調解書
    在卷可證（見彌封卷第77頁）；兼衡被告犯罪動機、目的、
    手段、智識程度及家庭經濟生活狀況（見本院卷第73頁）等
    一切情狀，量處如主文所示之刑，並諭知易科罰金之折算標
    準，以示懲儆。
三、沒收
  ㈠按供犯罪所用、犯罪預備之物或犯罪所生之物，屬於犯罪行
    為人者，得沒收之，於全部或一部不能沒收或不宜執行沒收
    時，追徵其價額，刑法第38條第2項前段、第4項定有明文。
  ㈡扣案之白色枕頭套2條，為被告所有，並用以遮蓋監視器以避
    免本案犯行遭監視器攝錄等情，業據被告於警詢及本院審理
    中供述明確（見偵卷第20頁、本院卷第46、70頁），爰依刑
    法第38條第2項前段規定，宣告沒收之。
　㈢被告於警詢及本院審理中供稱：本案用以攻擊告訴人的電擊
    器是我很久以前在網路上所購買，我於案發後，就將電擊器
    丟棄在某處的排水溝等語（見偵卷第24頁、本院卷第72頁）
    ，足認該未扣案之電擊器為被告所有，供被告犯罪所用之物
    ，爰依刑法第38條第2項前段、第4項規定，宣告沒收或追徵
    其價額。
  ㈣扣案之膠帶1捲，被告於本院審理中供稱：扣案之膠帶1捲是
    我所有，但案發當天我並未使用該膠帶等語（見本院卷第70
    頁）。告訴人於本院審理中亦陳稱：案發時我有遭被告以電
    擊器電擊，但我沒有看到被告拿膠帶，於整個衝突過程中，
    我均未發現被告使用膠帶等語（見本院卷第46頁），佐以卷
    附現場蒐證照片（見彌封卷第47-53頁），亦可見上開膠帶
    雖遭被告遺留在甲屋，然全無使用痕跡，故卷內並無證據證
    明上開膠帶與被告本案犯行有關，爰不予宣告沒收。
據上論斷，應依刑事訴訟法第299條第1項前段、第300條，刑法
第304條第1項、第41條第1項前段、第38條第2項前段、第4項，
刑法施行法第1條之1第1項，判決如主文。
本案經檢察官李基彰提起公訴，檢察官乙○○到庭執行職務。
中　　華　　民　　國　　111 　年　　7 　　月　　7 　　日
                  刑事第五庭  審判長法  官  唐中興
　　　　　　　　　                  法  官  李怡真
　　　　　　　　　                  法  官  黃世誠
以上正本證明與原本無異。
如不服本判決應於收受送達後20日內向本院提出上訴書狀，並應
敘述具體理由；其未敘述上訴之理由者，應於上訴期間屆滿後20
日內向本院補提理由書（均須按他造當事人之人數附繕本）「切
勿逕送上級法院」。
告訴人或被害人如不服判決，應備理由具狀向檢察官請求上訴，
上訴期間之計算，以檢察官收受判決正本之日起算。
　　　                            　書記官  楊均謙
中　　華　　民　　國　　111 　年　　7 　　月　　7 　　日
附錄論罪科刑法條
中華民國刑法第304條
以強暴、脅迫使人行無義務之事或妨害人行使權利者，處3年以
下有期徒刑、拘役或9千元以下罰金。
前項之未遂犯罰之。